【裁判字號】    97,再微,1
【裁判日期】    970307
【裁判案由】    清償債務
【裁判全文】
臺灣桃園地方法院民事裁定               97年度再微字第1號
再審 原 告  乙○○
再審 被 告  新光行銷股份有限公司
法定代理人  甲○○
上列當事人間清償債務事件，再審原告對於中華民國96年8 月14
日本院中壢簡易庭96年度壢小字第941 號、中華民國96年11月30
日本院96年度小上字第79號確定判決提起再審之訴，本院裁定如
下：
    主  文
再審之訴駁回。
再審訴訟費用新台幣壹仟伍佰元由再審原告負擔。
    理  由
一、按再審之訴，應於30日之不變期間內提起。前項期間，自判
    決確定時起算，判決於送達前確定者，自送達時起算；其再
    審之理由發生或知悉在後者，均自知悉時起算，民事訴訟法
    第500 條第1項 及第2 項前段分別定有明文。
二、查本院96年度小上字第79號判決經由郵務人員於民國96年12
    月25日寄存於再審原告所在地所轄之桃園縣政府警察局平鎮
    分局北勢派出所，於97年1 月4 日對再審原告發生合法送達
    之效力等情，業經本院依職權調閱上開判決民事卷宗核閱無
    訛，並有送達證書1 份附於該卷內可稽，而再審原告於97年
    1 月8 日提起本件再審之訴，合於30日不變期間之規定，合
    先敘明。
三、再審原告提起再審之訴理由略以：
  (一)再審被告之董事長為甲○○，並非李明新，故再審被告對再
    審原告提起本件起訴（即本院96年度壢小字第941 號）時，
    未經合法代理，有違公司法第208 條第3 項、民事訴訟法第
    496 條第1 項第5 款、第116 條第1 項第2 款等規定，其訴
    為不合法，且經一審判決，不能補正。
  (二)再審被告為擴大自己業務範圍，謀取利益，而與巔峰電信股
    份有限公司（下稱巔峰公司）進行業務合作，由巔峰公司及
    其下游傳銷商以零利率、分期付款等為藉口，直接交付貸款
    申請書予不知情消費者簽署，於其約定立過程中均未有再審
    被告之參與。就此而言，巔峰公司實無異於再審被告手足之
    延伸，再審被告既因使用巔峰公司而擴大自己業務活動之範
    疇，並獲致利益，則就消費者與巔峰公司就此所衍生之糾紛
    ，自不得再以債之相對性為藉口而免責。又行政院金管會於
    93年10月13日曾函知全國銀行公會，指部分銀行推動分期付
    款、分期貨款結合業務，不得將契約書均載列於同一申請表
    單內，另於94年8 月21日函覆行政院消費者保護基金會，指
    稱奧地利消保法17條以下、德國民法第358 條以下，皆對相
    關連契約定有相關規定略為應以經濟上一體認定，消費者依
    法撤銷買賣時，銀行借款意思表示亦不受拘束，並認上開93
    年10月13日函為行政指導原則，故應依民法第1 條：「民事
    ，法律所未規定者，依習慣；無習慣者，依法理」規定，將
    之採為判決依據。再審被告巧立名目，致再審原告陷於錯誤
    而辦理貸款，此項貸款之申請、撥款之收受轉交巔峰公司，
    均由再審被告所為，再審原告自得依侵權行為規定，對再審
    被告請求賠償，並據此主張抵銷，而不必再給付再審被告任
    何款項等語。
  (三)爰聲明：
   1.本院中壢簡易庭96年度壢小字第941 號及本院96年度小上
     字第79號確定判決均廢棄。
   2.再審被告在第一審之訴及其假執行之聲請均駁回。
四、按「本法所稱公司負責人：在無限公司、兩合公司為執行業
    務或代表公司之股東；在有限公司、股份有限公司為董事」
    ；「公司之經理人或清算人，股份有限公司之發起人、監察
    人、檢查人、重整人或重整監督人，在執行職務範圍內，亦
    為公司負責人」，公司法第8 條第1 項及第2 項分別定有明
    文。經查，再審被告之董事長為甲○○，經理為李明新之事
    實，有再審被告之公司變更登記表1 件在卷可稽。次查，再
    審被告對再審原告提起本件起訴（即本院96年度壢小字第94
    1 號）之內容係基於兩造間之消費借貸關係請求，此部分業
    務核屬再審被告經理人執行職務之範圍，而李明新既為再審
    被告之經理人，揆諸上開規定，再審被告提起本件訴訟時以
    李明新作為該公司之法定代理人，於法並無不合，應予准許
    。是再審原告主張再審被告提起本件訴訟時，未經合法代理
    ，有違公司法第208 條第3 項、民事訴訟法第496 條第1 項
    第5 款、第116 條第1 項第2 款等規定，其訴為不合法云云
    ，並不足採。
五、次按對於小額程序之第一審裁判提起上訴或抗告，經以上訴
    或抗告無理由為駁回之裁判者，不得更以同一理由提起再審
    之訴或聲請再審，民事訴訟法第436 條之31定有明文，此為
    民事訴訟小額程序關於提起再審之訴之特別規定。查本件再
    審原告提起再審之訴所持前揭(二)之再審理由，核與其對本院
    中壢簡易庭96年度壢小字第941 號第一審判決提起上訴時所
    持上訴理由相同，業經本院調卷審核無訛，揆諸上開規定，
    再審原告即不得更以同一理由提起再審之訴或聲請再審，故
    其以此為由提起本件再審之訴，即難認為合法。
六、復按聲請再審，必須主張原確定裁定有民事訴訟法第496 條
    第1 項或第497 條之情形，以為理由時，始為合法。又當事
    人提起再審之訴或聲請再審，雖聲明係對某件再審判決或裁
    定為再審，但審查其再審訴狀理由，實為指摘原確定裁判或
    前次之再審裁判如何違法，而對該聲明不服之再審判決或裁
    定，則毫未指明有如何法定再審理由。此種情形，可認為未
    合法表明再審理由，逕以其再審（再審之訴或聲請再審）為
    不合法駁回之（最高法院69年度第3 次民事庭會議決議參照
    ）。查再審原告所持前揭(二)之再審理由僅陳稱再審被告因使
    用巔峰公司而擴大自己業務活動之範疇，並獲致利益，則就
    消費者與巔峰公司就此所衍生之糾紛，自不得再以債之相對
    性為藉口而免責，故再審原告得依侵權行為規定，對再審被
    告請求賠償，並據此主張抵銷等語，而未指明其符合何種再
    審理由，是其提起再審程序於法亦有未合。
七、本件再審原告提起再審之訴，既未表明本院中壢簡易庭96年
    度壢小字第941 號及本院96年度小上字第79號確定判決有何
    符合民事訴訟法第496 條、第497 條（此2 條依民事訴訟法
    第436 條之32第4 項準用於小額事件之再審程序）所定再審
    事由，其對上開判決所提程序上之抗辯於法復屬無據，則其
    提起本件再審之訴，即難認為合法，應予駁回。本件再審之
    訴之訴訟費用1,500 元，應由再審原告負擔，爰確定如主文
    第2 項所示。
八、據上論結，本件再審之訴不合法，依民事訴訟法第436 條之
    32第4 項、第502 條第1 項、第78條，判決如主文。
中    華    民    國    97    年    3     月    7     日
                  民事第一庭審判長法  官  郭琇玲
                                  法  官  陳雪玉
                                  法  官  林哲賢
上為正本係照原本作成。
本件不得抗告。
中    華    民    國    97    年    3     月    7     日
                                  書記官  羅美英


司法院資訊處製作；財團法人民間司法改革基金會備份。
